【裁判字號】    90,台上,1459
【裁判日期】    900315
【裁判案由】    違反麻醉藥品管理條例
【裁判全文】
最高法院刑事判決                                九十年度台上字第一四五九號
    上  訴  人  乙 ○ ○
                甲○○○
右上訴人等因違反麻醉藥品管理條例案件，不服台灣高等法院高雄分院中華民國八十
八年一月十二日第二審判決（八十七年度上訴字第一八五九號，起訴案號：台灣高雄
地方法院檢察署八十六年度偵字第二三六八五號），提起上訴，本院判決如左：
    主  文
原判決撤銷，發回台灣高等法院高雄分院。
    理  由
本件原判決認定上訴人乙○○與甲○○○係夫妻，共同基於意圖營利之概括犯意，連
續在高雄市○○區○○街附近之某大樓地下室，販賣化學合成麻醉藥品安非他命予綽
號「旺哥」之陳坤芳，前後共計五次：第一次於八十六年六月底，由陳坤芳帶同吳克
敏（經台灣士林地方法院另案判處罪刑確定）前往高雄市與綽號「嫂仔」之甲○○○
認識，陳坤芳逕將貨款約新台幣（下同）四十萬元交付予乙○○及甲○○○，陳坤芳
再以一萬元之代價，委由知情之吳克敏前往高雄市○○區○○街附近之某大樓地下室
向上訴人等拿取約一公斤之安非他命；以後四次，均由陳坤芳將現款交付予吳克敏，
吳克敏扣除一萬元代為運送安非他命之代價後，將餘款存入由甲○○○使用之不知情
黃李秀靜名義、合作金庫灣內支庫0000000000000號、全省通存帳戶內
後，再由吳克敏打乙○○、甲○○○使用之000000000號行動電話，確定收
到貨款後，吳克敏再南下並約定在高雄市○○區○○街附近之某大樓地下室取貨（安
非他命），每次取貨時乙○○、甲○○○二人均在場交貨；第二至第五次各次之販賣
金額詳情如下：第二次於八十六年七月九日十時四十三分，吳克敏自合作金庫（下同
）雙連支庫存入四十一萬元，甲○○○即於十時五十九分領取四十萬五千元；第三次
於八十六年七月十四日十時四十一分吳克敏自台中支庫存入四十三萬元，甲○○○即
於十一時五十一分連同自己零用金領出四十四萬元；第四次於八十六年七月十六日十
時五十四分吳克敏自中興支庫存入四十二萬元，甲○○○即於十一時三十三分領出四
十二萬元；第五次於八十六年七月十九日十時十二分，吳克敏以吳榮進名義，自台中
支庫存入四十三萬元，甲○○○即於十時三十五分領出四十一萬元，甲○○○領出上
述款項後，除小部分供零用外，餘均由其自己或乙○○向楊淑華購買安非他命轉交吳
克敏；最後一次吳克敏於八十六年七月十九日十五時許，依約於上揭地點取得安非他
命後，隨即搭車帶返台北欲交給陳坤芳，於八十六年七月二十日凌晨零時十分許，途
經台北市○○區○○路一段四十號前為警查獲，並扣得安非他命一包，驗後淨重九七
九‧五一公克等情。因而撤銷第一審判決，改判仍論處上訴人等共同連續非法販賣化
學合成麻醉藥品罪刑，固非無見。
然查：(一)、科刑判決書認定之事實與其所採用之證據不相適合者，即屬證據上之理由
矛盾。另案被告吳克敏供稱：伊受陳坤芳（另案審理中）之託，於八十六年六月底、
同年七月十一日（係七月十四日之誤、原審卷第六十三頁之存款憑條影本）、同月十
九日，先後三次向上訴人等購買安非他命，每次購買一公斤、每公斤價格四十三萬元
等語（偵字第七六九一號卷第五頁及其反面、第七頁、第十七頁及其反面）。原判決
事實則認定上訴人等販賣安非他命予吳克敏除上開三次外，尚有八十六年七月九日、
同月十六日兩次（即前後共為五次）。其所憑之證據，係存、取款憑條（原判決正本
第二頁第十二至十三行、第十六至十七行，第四頁第十一至十二行）。但卷附之存款
及取款憑條，均未記載存款（款）者何人（原審卷第六十五、六十六之一、六十六
之三、七十九頁），如何能依據該存、取款憑條認定前述兩次匯款，係吳克敏匯與上
訴人等﹖八十六年七月九日及同月十六日之存款憑條，所記載存入金額分別為四十一
萬元、四十二萬元，與吳克敏所供每公斤安非他命售價為四十三萬元，並不相同。原
判決事實又認定：「第一次於八十六年六月底……陳坤芳逕將貨款四十萬元交付乙○
○及甲○○○……」（原判決正本第二頁第二至四行）。原判決理由則說明：「……
按第一次之販賣，由陳坤芳交付現金……至於金額多少，雖不能確定，但以吳女（指
吳克敏）此次代陳坤芳取得安非他命之代價為一萬元，則第一次交易金額亦堪認與以
後各次交易金額相同，約四十萬元……」但與吳克敏所供每次購買安非他命一公斤，
價格四十三萬元有異，自有矛盾。(二)、有罪判決書應記載對於被告有利之證據不採納
之理由，刑事訴訟法第三百十條第二款定有明文。上訴人等均辯稱：吳克敏係陳坤芳
之姪陳勇全介紹前來，承作舖設其地下室停車場地磚工程，因他估價太高，伊等不同
意而另交綽號「阿坤」者承作，在估價中，吳克敏因帶金錢太多，向伊借用戶頭存
款，事後又說高雄地磚便宜，要來買地磚，現金帶不方便，伊才又提供帳戶供吳某
匯款，伊等並未販賣安非他命云云。陳勇全在原審亦證稱：吳克敏係伊叔陳坤芳之友
，為水泥工，曾介紹吳克敏整修上訴人等之停車場等語（原審卷第八十二頁反面、第
八十三頁）。陳勇全上開證言，苟係實情，則吳克敏第一次與上訴人等見面，是否經
陳坤芳介紹認識後，並向甲○○○取安非他命一公斤，尚待釐清。陳勇全之證言，如
屬無訛，則在客觀上係有利於上訴人等之證據，原判決不予採納，又未說明其理由，
於法即屬有違。(三)、當事人聲請調查之證據，如與待證事實有重要關係，而法院未予
調查，又未認其無調查之必要，或不能予以調查，以裁定駁回之，或在判決內說明其
理由者，即有刑事訴訟法第三百七十九條第十款之當然為違背法令。上訴人迭次具狀
陳稱：陳坤芳前後供述不一，與吳克敏所供亦不相符，其在另案台灣士林地方法院審
理時供稱：安非他命係向一位綽號「阿華」者之女子購買，僅請吳克敏去找乙○○，
再請乙○○代為聯絡「阿華」云云。請求提訊陳坤芳查明真象，或命與吳克敏及上訴
人等對質等語（第一審法院卷第七十七頁反面、第一一五之一頁反面，原審卷第三十
頁反面至第三十一頁反面、第七十二頁及其反面）。原審未予提訊，遽行判決，復未
認其無提訊之必要，以裁定駁回其聲請，或在判決內說明不予提訊之理由，顯有違誤
。上訴人等上訴意旨，各自指摘原判決不當，尚非全無理由，應認有撤銷發回更審之
原因。又原判決不另諭知無罪部分，基於審判不可分原則，應予一併發回。再者吳克
敏係男性，有另案判決書、檢察官執行指揮書及訊問筆錄可稽（第一審法院卷第十七
頁、第八十三頁及第八十六頁反面），原判決有三處以「吳女」二字代表吳克敏（原
判決正本第四頁第七、十、十四行），自非適當。案經發回，一併指明。
據上論結，應依刑事訴訟法第三百九十七條、第四百零一條，判決如主文。
中      華      民      國     九十     年      三      月     十五     日
                              最高法院刑事第四庭
                                  審判長法官  董  明  霈
                                        法官  丁  錦  清
                                        法官  林  茂  雄
                                        法官  王  居  財
                                        法官  張  祺  祥
      右正本證明與原本無異
                                              書  記  官
中      華      民      國     九十     年      三      月    二十二    日


司法院資訊處製作；財團法人民間司法改革基金會備份。
